---
output: github_document
---

<!-- README.md is generated from README.Rmd. Please edit that file -->

```{r, include = FALSE}
knitr::opts_chunk$set(
  collapse = TRUE,
  comment = "#>",
  fig.path = "man/figures/README-",
  out.width = "100%"
)
```

# fuse.prep

<!-- badges: start -->
<!-- badges: end -->

The goal of **`{fuse.prep}`** is to prepare the input data for the Framework for Understanding Structural Errors ([FUSE](https://naddor.github.io/fuse/)).



## Installation

You can install the development version of **{`fuse.prep`}** from [GitHub](https://github.com/) with:

``` r
# install.packages("devtools")
devtools::install_github("lhmet-ped/fuse.prep")
```


## Data

This is a basic example which shows you how to create the elevation bands NetCDF file.

Os dados de exemplo necessários são disponibilizados com os pacotes **`{HEgis}`** (`poly74` e `condem74`) e **`{fuse.prep}`** (`precclim74`):

- polígono da bacia hidrográfica do posto do ONS (Simple Feature, `sf`)

- os dados de elevação do terreno (`raster`) hidrologicamente condicionados

- precipitação climatológica anual (`raster`)


```{r data}
library(fuse.prep)
library(HEgis)
poly74
condem74
precclim74
```

Para saber como gerar estes 3 arquivos veja a vinheta do pacote.

## Arquivo NetCDF de bandas de elevação 

Tabela com frações de área da bacia hidrográfica e da precipitação por banda de
elevação.

```{r}
elev_tab_format <- elev_bands(con_dem = condem74, meteo_raster = precclim74, dz = 100)
elev_tab_format
```

Escrita do arquivo NetCDF de bandas de elevação. 

```{r}
# lon  e lat do centróide do polígono
library(sf)
ll_74 <- suppressWarnings(st_centroid(poly74))
plot(st_geometry(poly74))
plot(ll_74, add = TRUE)
lon_74 <- st_coordinates(ll_74)[[1]]
lat_74 <- st_coordinates(ll_74)[[2]]
  
elev_bands_file_nc <- elev_bands_nc(
  elev_tab = elev_tab_format,
  lon = lon_74,
  lat = lat_74,
  file_nc = file.path(tempdir(), "elevation_bands_74.nc"),
  na = -9999
)
elev_bands_file_nc
file.exists(elev_bands_file_nc)
```

Verificação do arquivo gerado.

```{r}
#if (requireNamespace("tidync", quietly = TRUE)) {
  library(tidync)
  out <- tidync(elev_bands_file_nc) %>% hyper_tibble()
  # compara arquivo de exemplo do FUSE
  ref <- tidync("~/Dropbox/github/my_reps/lhmet/HEgis/refs/fuse_catch/input/us_09066300_elev_bands.nc") %>% hyper_tibble()
  
#}
out
```
```{r}
ref
```





## Arquivo NetCDF de forçantes meteorológicas


https://github.com/naddor/tofu/blob/master/input_output_settings/write_forcing.R

