---
output: github_document
---

<!-- README.md is generated from README.Rmd. Please edit that file -->

```{r, include = FALSE}
knitr::opts_chunk$set(
  collapse = TRUE,
  comment = "#>",
  fig.path = "man/figures/README-",
  out.width = "100%"
)
```

# fuse.prep

<!-- badges: start -->
[![Lifecycle: experimental](https://img.shields.io/badge/lifecycle-experimental-orange.svg)](https://www.tidyverse.org/lifecycle/#experimental)
[![Codecov test coverage](https://codecov.io/gh/lhmet-ped/fuse.prep/branch/master/graph/badge.svg)](https://codecov.io/gh/lhmet-ped/fuse.prep?branch=master)
<!-- badges: end -->

O pacote **`{fuse.prep}`** tem o objetivo de gerar os dados de entrada para aplicação do
*Framework for Understanding Structural Errors* 
([FUSE](https://naddor.github.io/fuse/))  nomodo de escala de bacia hidrográfica.
São necessários dois arquivos NetCDF de entrada para o FUSE:

- bandas de elevação do terreno: armazena as frações de área da bacia hidrográfica e da precipitação anual por banda de elevação;

- forçantes meteorológicas: armazena as séries temporais da média diárias na área da bacia hidrográfica das variáveis: temperatura do ar (°C), precipitação (mm dia^-1^), evapotranspiração potencial (mm dia^-1^) e opcionalmente de vazão observada (ou deflúvio, mm dia^-1^);

A seguir apresenta-se como gerar estes dois arquivos a partir de dados pré-processados fornecidos com os pacotes. Após conhecer estas funções, você pode estar interessado em gerar os dados para sua bacia hidrográfica de interesse. Este procedimento é detalhado nas vinhetas fornecidas com o **`{fuse.prep}`**. Recomenda-se reproduzi-las na seguinte ordem:

1. `vignette('pp-elevbands', package = "fuse.prep")`

2. `vignette('pp-forcmets', package = "fuse.prep")`


## Pré-requisitos do sistema

Como o **{`fuse.prep`}** depende dos pacotes **{`lhmetools`}**, **{`HEgis`}** e **{`HEobs`}**. Para sistemas linux, você precisa instalar: 

- unrar (>= 5.61, instruções de instalação [aqui](https://github.com/lhmet/lhmetools/#system-requirements))

- netcdf (>= 4.7.3) e udunits-2 (instruções de instalação [aqui](https://github.com/ropensci/tidync#ubuntudebian))

- GDAL (>= 2.0.1), GEOS (>= 3.4.0) and Proj.4 (>= 4.8.0) (instruções de instalação [aqui](https://github.com/r-spatial/sf/blob/master/README.md#linux)). 

No Windows você precisa do [7-zip](https://www.7-zip.org/), um software livre, facilmente instalado a partir do R com o pacote **{`installr`}** usando `installr::install.7zip()`.

## Instalação

O **{`fuse.prep`}** pode ser instalado do [GitHub](https://github.com/) com:

``` r
# install.packages("devtools")
devtools::install_github("lhmet-ped/fuse.prep", build_vignettes = TRUE)
```

A opção `build_vignettes = TRUE` instalará o pacote incluindo as vinhetas do pacote
que apresentam as etapas de pré-processamento dos dados necessários para criação
dos arquivos NetCDF. 

### NetCDF de bandas de elevação 

Os dados de exemplo são da Bacia Hidrográfica associada ao posto 74 (UHE G.B. MUNHOZ). 
Os dados necessários para geração do arquivo NetCDF de bandas de elevação: 

- raster da precipitação climatológica anual 

- raster da elevação do terreno hidrologicamente condicionado

- polígono da bacia hidrográfica (*Simple Feature*, `sf`)

Estes dados são disponibilizados com este pacote (`precclim74`) e com o pacote
**`{HEgis}`** (`poly74` e `condem74`).


```{r data}
library(HEgis)
poly74
condem74
library(fuse.prep)
precclim74
```

Para saber como estes 3 arquivos foram gerados consulte a vinheta de *Pré-processamento dos dados de bandas de elevação* digitando `vignette('pp-elevbands', package = "fuse.prep")`.

O arquivo NetCDF de bandas de elevação é gerado com a função `elev_bands_nc()`
que requer como entrada os dados carregados acima e o centróide do polígono. O centróide do polígono da bacia hidrográfica é obtido com a função `centroids()`.


```{r centroids}
(poly_ctrd <- centroids(poly_station = poly74))
```

```{r elev_tab}
# arquivo de saída - altere o caminho para o local desejado
 elevbands_nc <- file.path(tempdir(), "posto74_elevation_bands.nc")

elev_bands_file <- elev_bands_nc(
  con_dem = condem74, 
  meteo_raster = precclim74, 
  nbands = 14,
  ccoords = poly_ctrd,
  file_nc = elevbands_nc,
  na = -9999
)
elev_bands_file
file.exists(elev_bands_file)
```

```{r, include = FALSE}
#Verificação do arquivo gerado.
if (requireNamespace("tidync", quietly = TRUE)) {
  library(tidync)
  out <- tidync(elev_bands_file) %>% 
    hyper_tibble()
  # compara arquivo de exemplo do FUSE
  ref <- tidync::tidync("~/Dropbox/github/my_reps/lhmet/HEgis/refs/fuse_catch/input/us_09066300_elev_bands.nc") %>% tidync::hyper_tibble()
}

out
```

```{r, include = FALSE}
ref <- tidync::tidync("~/Dropbox/github/my_reps/lhmet/HEgis/refs/fuse_catch/input/us_09066300_input.nc") %>% tidync::hyper_tibble()
ref
names(ref)
```


## NetCDF das forçantes meteorológicas

Para gerar o arquivo NetCDF com as séries temporais das forçantes hidrometeorológicas médias na área da BH, utilizaremos o conjunto de dados `forcdata74` disponibilizado com este pacote. 

```{r}
str(forcdata74)
```

Para saber como gerar estes dados consulte a vinheta de *Pré-processamento dos dados das forçantes meteorológicas* digitando `vignette('pp-forcmets', package = "fuse.prep")`.

Cada variável é passada como um vetor conforme código abaixo. Os nomes dos vetores devem seguir este padrão: `pr` para precipitação, `pet` para evapotranspiração potencial e `q_obs` para vazão observada. Além das séries temporais das variáveis precisamos das datas, as coordenadas da bacia hidrográfica do posto e o arquivo NetCDF que será salvo.

```{r}
# arquivo de saída - altere o caminho para o local desejado
forcings_nc <- "inst/extdata/posto74_input.nc"
# exporta dados para netcdf
meteo_forcing_nc(
  temp = forcdata74[["temp"]],
  pr = forcdata74[["pr"]],
  pet = forcdata74[["pet"]],
  q_obs = forcdata74[["q_obs"]],
  dates = forcdata74[["date"]],
  ccoords = centroids(poly_station = poly74),
  file_nc = forcings_nc 
)
file.exists(forcings_nc)
```

```{r verif-forcings, include = FALSE}
library(tidync)
forcing_file <- "inst/extdata/posto74_input.nc"
out <- tidync(forcing_file) %>% hyper_tibble()
# compara arquivo de exemplo do FUSE
ref <- tidync("~/Dropbox/github/my_reps/lhmet/HEgis/refs/fuse_catch/input/us_09066300_input.nc") %>% 
  hyper_tibble()
out
ref
```


