---
title: "Pré-processamento dos dados de bandas de elevação"
author: "Jônatan Tatsch"
date: '`r Sys.Date()`'
output:
    bookdown::html_document2:
      base_format: rmarkdown::html_vignette
vignette: >
  %\VignetteIndexEntry{Pré-processamento dos dados de bandas de elevação}
  %\VignetteEngine{knitr::rmarkdown}
  %\VignetteEncoding{UTF-8}
---

```{r, include = FALSE}
options(rmarkdown.html_vignette.check_title = FALSE)
knitr::opts_chunk$set(
  collapse = TRUE,
  comment = "#>"
)
```

# Introdução 

O pacote **`{fuse.prep}`** prepara os dados de elevação do terreno e de forçantes hidrometeorológicas necessários para criação dos arquivos NetCDF de entrada do FUSE para uma bacia hidrográfica (**BH**). 

Nesta vinheta descreve-se o pré-processamento dos dados necessários para geração 
do arquivo NetCDF de bandas de elevação do terreno. Este processo é ilustrado 
na Figura \@ref(fig:fluxograma).

```{r mermaid, echo = FALSE, eval = FALSE}
## Colar texto abaixo em
# https://mermaid-js.github.io/mermaid-live-editor
## e Download svg

## referência
# https://mermaid-js.github.io/mermaid/diagrams-and-syntax-and-examples/flowchart.html

#library(DiagrammeR)
#univar_flowchart = "
graph TD

 B1[(Dados Meteorológicos BR)] -->|brick-prec-25km-19800101-20151231.nc| B2[import_nc] 
 A1[(CON Hydrosheds)] -->|sa_con_3s_hydrosheds.gr*| A2

  subgraph fuse.prep

    B2 --> PB
    A2 --> |con_dem| Z[elev_bands_nc]
    
     subgraph HEgis
      C1[/Parte do nome do posto/] -->|name_regex| C2[info_station]
      C2 --> IP[/info_posto/]
      IP --> |posto| C3[extract_poly]
      %%C2 --> |station| C3[extract_poly]
      PS[/poly_posto/]     
      A2[extract_condem] 
     end

    %% poly_station unico
    C3 --> PS
    PS --> |poly_station|A2
    PS --> |poly_station|F[annual_climatology]
    PS --> |poly_station|C4[centroids]

    C4 --> |ccords| Z
    
    PB[/prec_brick/]
    
    PB --> |meteo_brick| F
    F --> |meteo_raster| Z
   
  end

style C4 stroke:#333,stroke-width:4px
style F stroke:#333,stroke-width:4px
style A2 stroke:#333,stroke-width:4px
style fuse.prep fill:#FFFFFF,stroke:#333,stroke-width:2px
		
#"
#mermaid(diagram = univar_flowchart, width = 800, height = 800)
```

```{r fluxograma, echo = FALSE, fig.align='center', fig.cap="Fluxo de pré-processamento dos dados necessários para criação do NetCDF de bandas de elevação. A região em amarelo indica os processos feitos com o pacote **`{HEgis}`**. Os demais são feitos com o **`{fuse.prep}`**."}
knitr::include_graphics("mermaid-diagram-20201019171247.svg")
```




# Pré-requisitos

## Pacotes 

```{r pcks, message=FALSE, warning=FALSE}
library(HEgis)
library(lhmetools)
library(fuse.prep)
library(raster)
library(dplyr)
```

## Base de dados

Para demonstrar o pré-processamento dos dados são usadas duas (grandes) base de dados:

1. Modelo de elevação do terreno hidrologicamente consistente (CON) da base de dados [Hydrosheds](https://www.hydrosheds.org/downloads) para América do Sul com resolução espacial de aproximadamente 90 m. 

2. Dados diários gradeados de variáveis meteorológicas para o Brasil ([Xavier et al 2017](https://proceedings.science/sbsr/papers/an-update-of-xavier--king-and-scanlon--2016--daily-precipitation-gridded-data-set-for-the-brazil), [Xavier et al. 2016](https://rmets.onlinelibrary.wiley.com/doi/full/10.1002/joc.4518)) 

A primeira base de dados é distribuída em [arquivos](https://www.dropbox.com/sh/hmpwobbz9qixxpe/AACTtHDeeLRNOK8_DfZbLHUWa/HydroSHEDS_CON/CON_3s_BIL/sa_con_3s_zip_bil?dl=0&subfolder_nav_tracking=1) divididos em *tiles* que cobrem quase todo o globo. Estes arquivos foram combinados em único arquivo (15 GB) para Amérca do Sul no formato nativo do pacote raster (`sa_con_3s_hydrosheds.grd`) e pode ser baixado  [aqui](https://www.dropbox.com/sh/1agi2378wckr6c3/AAAu2_IBc_9LWTdzvA52VL-Ja?dl=0) [^1]. Este arquivo pode ser baixado manualmente no diretório onde está sendo realizada a preparação de dados para o FUSE. Recomenda-se armazenar os dados em um sub-diretório nomeado `input`.


A segunda base de dados é distribuída em [arquivos NetCDF](https://utexas.app.box.com/v/Xavier-etal-IJOC-DATA/) divididos por décadas. Os arquivos dos dados diários de precipitação e evapotranspiração de referência foram combinados em único arquivo NetCDF (1.5 GB para cada variável) e podem ser baixados  [aqui](https://www.dropbox.com/s/hj6bu183myfor9y/brick-prec-25km-19800101-20151231.nc?dl=1) e [aqui](https://www.dropbox.com/s/jfsehx65g0z8yjo/brick-ETo-25km-19800101-20171231.nc?dl=1), respectivamente. O trecho de código abaixo utiliza a função `import_c` que faz o download dos arquivos NetCDF de cada variável e retorna o caminho de acesso aos arquivos baixados.

[^1]: Certifique-se da disponibilidade de espaço para armazenamento dos dados em disco.

```{r, eval = FALSE}
(nc_files <- meteo_nc(c("prec", "et0"), dest_dir = "input"))
```


## Exemplo de dados pré-processados

O pré-processamento dos dados requeridos pela função que cria o arquivo NetCDF de bandas de elevação (`elev_bands_nc()`) consiste nos processos representados pelos retângulos com linha mais grossa na Figura \@ref(fig:fluxograma). Os dados de saída daquelas funções são o resultado do pré-processamento. Neste exemplo, os dados referem-se ao posto 74 do ONS, e incluem:

- `con_dem`: raster do modelo de elevação do terreno recortado e com máscara para BH. Um exemplo de dados é o `condem74` no pacote **`{HEgis}`** e resulta da função `extract_condem()`.

```{r con_dem}
condem74
```

- `ccoords`: *tibble* ou *data frame* com as coordenadas do centróide do polígono da BH. Estas coordenadas resultam da função `centroids()` que requer o polígono da BH (p.ex: `poly74` no pacote `HEgis`).

```{r ccoords}
poly74
```

- raster da climatologia anual de uma variável meteorológica (e.g. precipitação, temperatura, evapotranspiração potencial). Um exemplo de dados é o `precclim74` no pacote **`{HEgis}`** e resulta da função `annual_climatology()`.

```{r meteo_raster}
precclim74
```


# Pré-processamento

Agora veremos como obter cada um dos dados listados na seção anterior.


## Centróide da BH (`ccoords`)

As coordenadas do centróide da BH usado de entrada da função `elev_bands_nc(..., ccoords)` são obtidas no código abaixo seguindo o fluxograma desta etapa (coluna central da Figura \@ref(fig:fluxograma)).

```{r ccoords-flux}
# parte do nome do posto da UHE
parte_nome <- "MUNHOZ" 
# polígono do posto
poly_posto <- parte_nome %>%
  # informações do posto
  info_station(name_regex = .) %>%
  # acessa valor da coluna posto
  pull(posto) %>%
  # extrai plígono do posto
  extract_poly(station = .)
# centróides do polígono do posto
(ccoords <- centroids(poly_station = poly_posto))
```

## Elevação do terreno da BH (`con_dem`)

O raster de entrada da função `elev_bands_nc(con_dem, ...)` é o obtido no código abaixo seguindo o fluxograma desta etapa (primeira coluna da Figura \@ref(fig:fluxograma)).

```{r path_hs, eval = FALSE}
path_hs <- "input/sa_con_3s_hydrosheds.grd"
```

```{r path_hs_e, echo = FALSE}
path_hs <- "~/Dropbox/datasets/GIS/hydrosheds/sa_con_3s_hydrosheds.grd"
```


```{r con_dem-flux}
con_hs <- raster(path_hs)
con_dem <- extract_condem(condem = con_hs, poly_station = poly_posto)
con_dem
```


## Climatologia da precipitação anual (`meteo_raster`)

O raster de entrada da função `elev_bands_nc(..., meteo_raster)` é o obtido no código abaixo seguindo o fluxograma desta etapa (última coluna da Figura \@ref(fig:fluxograma)).

```{r meteo_raster-flux}
# lê arquivo de prec diária ou faz download se ele não estiver no dest_dir
prec_brick <- import_nc(
  varnc = "prec",
  dest_dir = "input"
)
# climatologia anual na BH
meteo_raster <- annual_climatology(
  meteo_brick = prec_brick,
  poly_station = poly_posto
)
meteo_raster
```

# Criação do NetCDF de bandas de elevação

Com os dados pré-processados temos os principais dados de entrada da função `elev_bands_nc()`. Então podemos gerar o arquivo NetCDF de bandas de elevação 
para o posto 74, usando 14 bandas de elevação usando o código:

```{r dest-nc-eb, eval = FALSE}
# altere aqui se desejar
dest_eb_file <- "output/posto74_elevation_bands.nc" 
```

```{r dest-nc-eb-actual, echo = FALSE}
dest_eb_file <- file.path(tmpDir(), "posto74_elevation_bands.nc")
```

```{r}
elev_bands_file <- elev_bands_nc(
  con_dem,
  meteo_raster,
  dz = NULL,
  nbands = 14,
  ccoords,
  file_nc = dest_eb_file,
  na = -9999,
  force_v4 = TRUE,
  quiet = TRUE
)
```

```{r, eval = FALSE}
elev_bands_file
```

```{r, echo = FALSE}
(dest_eb_file <- "output/posto74_elevation_bands.nc")
```

Para detalhes sobre a função `elev_bands_nc()` consulte o help (`?elev_bands_nc`).

