---
title: "Pré-processamento dos dados de entrada para o FUSE"
author: "Jônatan Tatsch"
date: '`r Sys.Date()`'
output: rmarkdown::html_vignette
vignette: >
  %\VignetteIndexEntry{pre-proc-data-fuse}
  %\VignetteEngine{knitr::rmarkdown}
  %\VignetteEncoding{UTF-8}
---

```{r, include = FALSE}
options(rmarkdown.html_vignette.check_title = FALSE)
knitr::opts_chunk$set(
  collapse = TRUE,
  comment = "#>"
)
```

## Introdução 

O pacote **`{fuse.prep}`** prepara os dados de elevação do terreno e de forçantes hidrometeorológicas necessários para criação dos arquivos NetCDF de entrada do FUSE para uma bacia hidrográfica. 

Nesta vinheta descreve-se o pré-processamento dos dados necessários para geração 
do arquivo NetCDF de bandas de elevação do terreno. Esta operação é feita pela
 função `elev_bands_nc()` que requer de entrada 

- definição do posto ou estação base da Usina Hidroelétrica (UHE)

- obtenção dos dados de vazão observada

- seleção do polígono do posto

- 

Polígono da BH: `poly74`
DEM hidrologicamente consistente da BH: `condem74`
precipitação climatológica anual da BH: `precclim74`


## Pré-requisitos

### Pacotes 

```{r setup}
library(HEgis)
#library(HEobs)
library(fuse.prep)
```

### Dados
