---
title: "Pré-processamento dos dados de entrada para o FUSE"
author: "Jônatan Tatsch"
date: '`r Sys.Date()`'
output: rmarkdown::html_vignette
vignette: >
  %\VignetteIndexEntry{pre-proc-data-fuse}
  %\VignetteEngine{knitr::rmarkdown}
  %\VignetteEncoding{UTF-8}
---

```{r, include = FALSE}
options(rmarkdown.html_vignette.check_title = FALSE)
knitr::opts_chunk$set(
  collapse = TRUE,
  comment = "#>"
)
```

## Introdução 

O pacote **`{fuse.prep}`** prepara os dados de elevação do terreno e de forçantes hidrometeorológicas necessários para criação dos arquivos NetCDF de entrada do FUSE para uma bacia hidrográfica (BH). 

Nesta vinheta descreve-se o pré-processamento dos dados necessários para geração 
do arquivo NetCDF de bandas de elevação do terreno. 

## Pré-requisitos

### Pacotes 

```{r setup}
library(HEgis)
#library(HEobs)
library(fuse.prep)
```

### Dados

A função `elev_bands_nc()` cria o arquivo NetCDF de bandas de elevação e requer os seguintes dados como entrada:
 
- raster do modelo de elevação do terreno recortado e com máscara para BH. Um exemplo de dados é o `condem74` no pacote **`{HEgis}`**

```{r}
condem74
```

- raster da climatologia anual de uma variável meteorológica (e.g. precipitação, temperatura, evapotranspiração potencial). Um exemplo de dados é o `precclim74` no pacote **`{HEgis}`**

```{r}
precclim74
```

- coordenadas do centróide do polígono da BH. Estas coordenadas resutam da função `centroids()` que requer o polígono da BH. Um exemplo de dado deste tipo é o `poly74` no pacote `HEgis`.

```{r}
poly74
```





